臺灣高等法院臺南分院刑事判決
上　訴　人　 臺灣嘉義地方法院檢察署檢察官
被　　　告 　甲○○
上列上訴人因被告詐欺案件，不服臺灣嘉義地方法院94年度易字
第322號中華民國94年9月30日第一審判決（起訴案號：臺灣嘉義
地方法院檢察署94年度偵字第4240號），提起上訴，本院判決如
下：
    主      文
原判決撤銷，發回臺灣嘉義地方法院。
    理      由
一、本件公訴意旨略以：甲○○明知他人購買金融帳戶者，係欲
    利用此人頭帳戶作為犯罪贓款匯進提出所用，使偵辦刑事案
　　件之司法警察無從查知其真正身分，仍基於幫助犯罪之犯意
 　 ，於民國（下同）94年4月上旬某日，在嘉義縣新港鄉加油
    站，將其向臺南區中小企業銀行新港分行申設之帳號000000
　　0000000號帳戶存摺及提款卡，以新臺幣（下同）1,000元之
  　價格，販賣予不詳姓名年籍之陳姓男子，以此方法幫助該男
　　子犯罪。而該不詳年籍姓名之陳姓男子與該男子所屬詐騙集
  　團即意圖為自己不法之所有，於94年6月10日下午1時30分許
　　，向乙○○佯稱為其辦理貸款，須申設0000000000000號帳
  　戶，並交予密碼0324號指示其開戶，致乙○○陷於錯誤，先
　　將其原有帳戶帳號告知對方，並按對方指示辦理開戶，隨即
  　原有帳戶內60萬元遭上開詐騙集團轉帳提領一空，乙○○事
　　後始知受騙。因認被告甲○○所為，係犯刑法第30條、第33
  　9條第1項之幫助詐欺取財罪嫌云云。
二、原審判決以：(一)按案件有起訴之程序違背規定之情形者，應
    諭知不受理之判決，並得不經言詞辯論為之，刑事訴訟法第
    303條第1款、第307條分別定有明文。(二)被告甲○○於94年4
　　月初某日，在嘉義縣新港鄉菜公村菜公厝40之1號住處旁之
  　加油站，將其女兒江維真之嘉義縣新港鄉新港郵局帳戶（局
    號：0000000號、帳號：000 0000號）及其臺南區中小企業
    銀行新港分行帳戶（帳號：00 00000000000號）之存摺各1
    本及提款卡各1張，以新臺幣1千元之價格，同時出借給姓名
    年籍不詳之陳姓成年男子等情，業據被告於臺灣嘉義地方法
    院供述在卷，足認被告係1次出借上開2個帳戶。又被告以江
    維真上開帳戶幫助詐欺取財之犯行，業經檢察官以94年度偵
    字第3570號為緩起訴處分在案，並依職權送請臺灣高等法院
    臺南分院檢察署再議結果，亦認原處分核無不當，於94年7
    月25日確定，而緩起訴時間為1年，於95年7月24日期滿，有
    上揭緩起訴處分書、臺灣高等法院臺南分院檢察署處分書、
    臺灣嘉義地方法院檢察署檢察官執行緩起訴處分命令通知書
    及臺灣高等法院被告全國前案紀錄表各1份在卷可按。而被
    告以其上開帳戶幫助詐欺取財之犯行，則經公訴人提起本件
    公訴。惟按國家之刑罰權係對於每一犯罪事實而存在，單一
    之犯罪事實，實體法上之刑罰權僅有一個，在訴訟法上自亦
    無從分割，是被告以一幫助行為幫助他人連續犯詐欺取財罪
    ，僅有一幫助行為，並無想像競合犯或連續犯之適用，應僅
    論以一幫助詐欺取財罪，本件與上揭緩起訴案件，顯係事實
    上同一案件，是檢察官既為緩起訴處分確定在先，則該緩起
    訴已具形式確定力，故單一犯罪事實之本件犯行應為緩起訴
    效力所及，是本件起訴之程序，顯然違背規定，爰不經言詞
    辯論，逕為諭知不受理之判決等情，固非無見。
三、惟查：
  (一)原審係引用刑事訴訟法第303條第1款以「起訴程序違背規定
    」為由而諭知公訴不受理之判決，但刑事訴訟法第303條第4
    款另有規定「緩起訴期滿未經撤銷，而違背第二百六十條之
    規定再行起訴者」，始能諭知公訴不受理之判決，原審就該
    緩起訴尚未期滿，未就刑事訴訟法第303條第4款所規定說明
    何以不能依發現新事實之理由予以起訴，顯有未洽。
  (二)如依刑事訴訟法第303條第4款規定「曾為不起訴處分、撤回
    起訴或緩起訴期滿未經撤銷，而違背第二百六十條之規定再
    行起訴者」，應諭知公訴不受理之判決以觀，緩起訴期滿未
    經撤銷，而違背第二百六十條之規定再行起訴者，始能諭知
    公訴不受理，但原承辦檢察官偵辦該案被告甲○○所販賣郵
    局存摺時，當時承辦檢察官認僅有一位受害人蔡嘉峻於94年
    5 月20日遭詐騙集團詐騙5萬8千元，因此原承辦檢察官當時
    未能預見被告當時係出賣2本存摺，亦不知尚有其他受害人
    ，遂於94年7月13日為緩起訴處分，於94年7月25日確定，緩
    起訴1年，是該緩起訴處分於95年7月25日始期滿。本件檢察
    官偵查期間，尚發現被告另有販賣臺南區中小企業銀行新港
    分行帳號0000000000000號帳戶之存摺及提款卡，致受害人
    乙○○再遭詐騙60萬元，足認原承辦檢察官對被告之緩起訴
    為不當，而該不當之緩起訴處分尚未期滿，何以不能起訴以
    救濟原承承辦檢察官緩起訴之不當，因此如依刑事訴訟法第
　　303條第4款之規定，檢察官就本件因發現新事實再行起訴，
    是否有違背刑事訴訟法第260條第1款之規定，應有再詳究之
    必要。
  (三)如上所述，本件被告先前之緩起訴既尚未期滿，檢察官因發
    現新事實，而另對被告起訴以救濟緩起之不當，原審未予詳
    究，逕認為本件檢察官之起訴已為先前之緩起訴效力所及，
    尚有未洽。
四、綜上，檢察官上訴意旨，執此指摘原判決有不當之處，為有
    理由，自應由本院不經言詞辯論，將原判決撤銷，並為審級
    利益，發回原審法院另為適法之判決。
五、據上論斷，應依刑事訴訟法第三百六十九條第一項但書、第
    三百七十二條，判決如主文。
中　　華　　民　　國　　94　　年　　11　　月　　16　　日
                  刑事第五庭　  審判長法　官  楊明章
                                      法　官  戴勝利
                                      法　官  顏基典
以上正本證明與原本無異。
不得上訴。
　　　　　　　　　　　　　　　　　　　書記官  呂嘉文
中　　華　　民　　國　　94　　年　　11　　月　　17　　日
